【裁判字號】    92,裁,1721
【裁判日期】    921127
【裁判案由】    年資
【裁判全文】
最  高  行  政  法  院  裁  定                  九十二年度裁字第一七二一號
    抗  告  人  甲○○
右抗告人因與相對人國防部海軍總司令部間年資事件，對於中華民國九十一年十月十
五日臺北高等行政法院九十一年度訴字第九七二號裁定提起抗告，本院裁定如左︰
    主  文
抗告駁回。
抗告訴訟費用由抗告人負擔。
    理  由
一、按抗告法院認抗告為不合法或無理由者，應為駁回抗告之裁定，行政訴訟法第二
    百七十二條準用民事訴訟法第四百九十二條定有明文。又按行政訴訟法第四條第
    一項規定：人民因中央或地方機關之違法行政處分，認為損害其權利或法律上之
    利益，經依訴願法提起訴願而不服其決定者，得向高等行政法院提起撤銷訴訟。
    而此所謂行政處分，依訴願法第三條第一項規定係指中央或地方機關就公法上具
    體事件所為之決定或其他公權力措施而對外直接發生法律效果之單方行政行為而
    言，且以該項處分損害其現實之權利或利益為限。若恐將來有損害之發生而預行
    請求行政救濟，則非法之所許，本院五十九年度判字第二一一號判例可參照。
二、本件抗告意旨略謂：(一)、參照大法官會議釋字第四五五號解釋對於義務役軍人服
    役年資之採計對擔任公務員者之權利有重大影響，應予維護，足堪認定服務年資
    之採計乃為憲法所保障之權利，服務年資既被視為一種權益，相對人否准抗告人
    已實現服務年資併計公職年資，自為現實權益受到損害，除立即影響抗告人併計
    服務年資之權益，爾後並影響抗告人計算退休之年齡、資遣費、撫卹金及退休金
    等，亦無庸置疑，則應予抗告人得到立即之救濟，以保障受益者之既得權利，而
    非臺北高等行政法院裁定所謂俟退休之後再予爭訟，讓抗告人無法獲得採計服務
    年資之權利而持續處於不合理差別對待之狀態。(二)、按年資查註之申請程序，須
    由當事人現職單位核轉各軍種總部辦理查註，有「國軍編制外或臨時聘雇人員年
    資准予併計公職退休查註作業規定」（詳證物一）為證，爰抗告人依上述規定申
    請任職單位（台灣電力股份有限公司，以下簡稱台電公司）於九十年七月二十七
    日電人字第九○○七─一六八七號函核轉相對人辦理年資查註事件，其申請人為
    抗告人而非台電公司，應無置疑之餘地，而後相對人九十年八月七日十六時（九
    ○）挹勤字第四五六二號函否准抗告人於海軍第二造船廠任職六年之年資併計公
    職年資，於函復台電公司時即已達到同意抗告人申請並作成決定之事實，再由台
    電公司引為計算抗告人服務年資之依據（台電公司並非主動為其員工辦理申請年
    資查註事宜，以及自始至終對於年資查註結果並無准駁之權，此點可向鈞院人事
    單位依現行規定查證），相對人之決定對於對抗告人已發生直接之法律效果，符
    合訴願法第三條第一項所稱行政處分之規定，絕非臺北高等行政法院裁定所謂「
    其性質係行政機關之函覆，並未副知原告，尚不對外發生准駁之法律上效果」。
    (三)、相對人（海軍總部人事署劉清文中校）亦曾在電話中告知抗告人依年資查註
    作業規定不得以個人名義申請年資查註事宜，如今抗告人自始即依規定程序提出
    申請年資查註，俟查註結果損害抗告人權益後依法申請救濟，仍遭國防部訴願決
    定及臺北高等行政法院裁定以救濟程序不合之理由駁回，無法進入實體審查，致
    抗告人權益受到損害，實陷抗告人毫無救濟之機會。因此提起抗告，請求廢棄原
    裁定，裁定抗告人提起之行政訴訟合法，應予受理。
三、經查原裁定係以：本件抗告人因年資事件不服相對人民國（下同）九十年八月七
    日（九○）挹勤字第四五六二號函復內容，提起訴願。經查上開函件係台灣電力
    股份有限公司（以下簡稱台電公司）為辦理工員升任職員甄試作業及民營化進程
    ，而向相對人查證現有從業人員之軍中服務年資，作為該公司辦理退休、撫卹、
    資遣及結算年資之參考，此有該公司九十年七月二十七日電人字第九○○七之一
    六八七號函影本乙份附卷可佐，相對人所屬人事署乃以上開函件函覆台電公司，
    謂抗告人於海軍修護技術學校第十六期受訓期滿後，分發至海軍第二造船廠任職
    六年之年資，不符併計公職退休年資等語。抗告人由台電公司處得悉其情後，於
    九十年九月三日以訴願書名稱向相對人申請查註准將其服務於海軍第二造船廠任
    職六年之年資，併計於其服公職退休之年資，經相對人所屬人事署以九十年九月
    十九日（九○）挹勤字第五四一三號書函函復抗告人，仍謂抗告人在廠服務年資
    不得併計公職年資。惟查相對人九十年八月七日（九○）挹勤字第四五六二號函
    ，係函復台電公司，其性質係行政機關間之函覆，並未副知抗告人，尚不對外發
    生准駁之法律上效果，至於相對人九十年九月十九日（九○）挹勤字第五四一三
    號書函，係對抗告人之申請查註為拒絕之表示，抗告人得對之提起訴願及行政訴
    訟，係另一問題。惟查；前函則因其性質係行政機關間之函覆，並未副知抗告人
    ，尚不對外發生准駁之法律上效果，難謂其屬行政處分性質，且抗告人並非已參
    加台電公司工員升任職員甄試及格或正式辦理退休，亦應俟取得升等及格或退休
    前，再請求查證軍中服務年資辦理升等或併計退休年資，如認該項查註其權益受
    損，始得提起訴願，本件抗告人就相對人向台電公司之查復函，尚未被引為其退
    休之計算依據，即對之提起訴願，訴願決定以上開函非屬行政處分，不予受理，
    即無不合。抗告人提起行政訴訟，顯非合法，予以駁回其訴，認事用法核無違誤
    。抗告意旨仍執前詞，指摘相對人否准已實現服務年資併計公職年資，有所損害
    之詞，尚不足採，其抗告經核為無理由，應予駁回。
四、依行政訴訟法第二百七十二條、第一百零四條、民事訴訟法第九十五條、第七十
    八條，裁定如主文。
中    華    民    國    九十二      年      十一      月      二十七    日
                    最 高 行 政 法 院  第 二 庭
                                審 判 長 法  官      陳  石  獅
                                         法  官      吳  錦  龍
                                         法  官      林  茂  權
                                         法  官      高  啟  燦
                                         法  官      黃  合  文
右  正  本  證  明  與  原  本  無  異
                                         法院書記官  蘇  金  全
中    華    民    國    九十二      年      十二      月      八        日


司法院資訊處製作；財團法人民間司法改革基金會備份。
